【裁判字號】    95,上訴,1446
【裁判日期】    950921
【裁判案由】    偽造有價證券
【裁判全文】
臺灣高等法院臺中分院刑事判決        95年度上訴字第1446號
上  訴  人
即  被  告  乙○○
指定護人  本院公設辯護人  丁○○
上列上訴人即被告因偽造有價證券案件，不服臺灣臺中地方法院
95年度訴字第741號中華民國95年5月11日第一審判決（起訴案號
：臺灣臺中地方法院檢察署95年度偵字第217號） ，提起上訴，
本院判決如下：
    主    文
原判決關於偽造有價證券部分撤銷。
乙○○犯偽造有價證券罪，累犯，處有期徒刑壹年。偽造之發票
人：丙○○、票據號碼：TH0000000號、發票日：民國92年10月2
3日、金額：新臺幣玖佰肆拾伍萬元整之本票沒收。
其他上訴駁回。
撤銷改判部分所處有期徒刑壹年，與上訴駁回部分所處有期徒刑
月，應執行有期徒刑壹年月。
    犯罪事實
一、乙○○曾因犯詐欺罪，經臺灣臺中地方法院判處有期徒刑6
    月，上訴後，經本院判決駁回上訴確定，並於民國90年12月
    27日易科罰金執行完畢。緣乙○○與其子丙○○在臺中市共
    同經營私立冠伶托兒所，並由丙○○擔任負責人。其於91年
    12月27日，因需要資金挹注冠伶托兒所之經營，乃由丙○○
    為借用人，自己擔任連帶保證人，向臺安醫院借貸新臺幣（
    下同）9百萬元，並簽訂借貸契約，雙方約定借用期間自 91
    年12月27日起，至101年12月26日止，並應自92年1月25日起
    ，按月於每月26日攤還臺安醫院本息12萬元。詎料乙○○與
    丙○○屆期未依約還款，經臺安醫院迭向被告催討未果，臺
    安醫院院長蘇主恩與乙○○乃於92年10月23日，相約至臺中
    市○○路○段149號2 樓商討債務解決事宜，乙○○經蘇主恩
    一再催討，即當場應蘇主恩要求簽發本票及切結書，以為清
    償所欠之債務。詎乙○○竟基於意圖供行使之用，而偽造有
    價證券之犯意，於未經其子丙○○同意下，偽造簽發共同發
    票人為丙○○，票據號碼：TH0000000號、發票日： 92年10
    月23日、金額9百45萬元整之本票1紙（擅自偽簽「丙○○」
    姓名及盜用「丙○○」印章蓋於該本票上擔任共同發票人）
    後，交由蘇主恩持有。乙○○另於當場又基於行使偽造私文
    書之犯意，簽立切結書人為臺中市私立冠伶托兒所（此部分
    為電腦列印字體）、負責人「丙○○」，並由其本人擔任連
    帶保證人之切結書一紙，而偽造「丙○○」之簽名，及盜用
    「丙○○」、「臺中市私立冠伶托兒所」之印章蓋於該切結
    書上，並行使交付蘇主恩持有，足生損害於丙○○及臺中市
    私立冠伶托兒所、臺安醫院。
二、案經乙○○向臺灣臺中地方法院檢察署具狀自首後，由臺灣
    臺中地方法院檢察署檢察官偵查起訴。
    理    由
一、上開犯罪事實，業據上訴人即被告乙○○於偵查、原審及本
    院審理時均自白不諱，核與證人丙○○、蘇主恩、洪錫欽於
    偵訊中及原審審理時證述情節相符，復有被告自首狀、與臺
    安醫院簽訂之借貸契約、醫療健康顧問輔導契約、股份讓渡
    備忘錄，及偽造之上開本票影本（見偵卷第45頁）、切結書
    影本（見偵卷第44頁） 各1份存卷可資佐證，足證被告自白
    確與事實相符，而堪予採信。又被告偽造「丙○○」署名於
    上開切結書，並盜用「丙○○」、「臺中市私立冠伶托兒所
    」之印章蓋於該切結書上，足以使丙○○及臺中市私立冠伶
    托兒所對於債權人臺安醫院形式上即負有償還責任，並使臺
    安醫院誤對丙○○、臺中市私立冠伶托兒所行使權利，已足
    生損害於丙○○及臺中市私立冠伶托兒所、臺安醫院至明。
    本件事證業臻明確，被告偽造有價證券及行使偽造私文書之
    犯行，均堪以認定。
二、查被告犯罪後，刑法關於罰金刑之最低額 （第33條第5款）
    、累犯（第47條）、定執行刑（第51條第5款）、自首（第6
    2條）之規定，業經總統於94年2月2日公布修正，並自95年7
    月1 日起施行，比較修正前後之規定，修正後之規定，並非
    最有利於被告，依刑法第2條第1項規定，仍應適用修正前之
    各該規定，合先明。核被告所為，係犯刑法第201條第1項
    之意圖供行使之用而偽造有價證券罪，及同法第216條、第2
    10條之行使偽造私文書罪。被告偽造署押、盜用印章為偽造
    有價證券及偽造私文書之部分行為；行使偽造有價證券之低
    度行為為偽造有價證券之高度行為所吸收；其偽造私文書後
    持以行使，偽造私文書之低度行為為行使偽造私文書之高度
    行為所吸收，均不另論罪。被告所犯偽造有價證券罪與行使
    偽造私文書罪之間，犯意各別，罪名互殊，應予分論併罰。
    又被告曾因犯詐欺罪，經臺灣臺中地方法院判處有期徒刑 6
    月，上訴後由本院判決駁回上訴確定，並於90年12月27日易
    科罰金執行完畢，有臺灣高等法院被告全國前案紀錄表在卷
    可佐，被告於前案執行完畢五年內，再犯本件有期徒刑以上
    之罪，均為累犯，應依修正前刑法第47條之規定加重其刑。
    再者，被告本案所犯之偽造有價證券罪係本刑 3年以上10年
    以下有期徒刑之罪，惟因其所偽造之對象，乃本應負擔債務
    之其子丙○○名義，並非毫無關係之第三人，且該本票上之
    債權並非全部自始不存在 （其中丙○○對於臺安醫院尚有9
    百萬及其利息之債務），對金融交易秩序之影響尚屬有限，
    法重情輕，其犯罪情狀在社會客觀上尚堪憫恕，如逕科以法
    定最輕本刑，猶嫌過重，宜依刑法第59條規定，就偽造有價
    證券部分，酌量減輕其刑。另被告於犯罪後，在有偵查權限
    之人知悉犯罪人之前，主動具狀向檢察官陳明自己犯罪，並
    陳述犯罪經過，對於未發覺前之罪自首而接受裁判，應依修
    正前刑法第62條前段規定減輕其刑，所犯偽造有價證券罪部
    分並遞減輕之。
三、原審法院就被告所犯偽造有價證券罪部分，因認被告罪證明
    確，而予論科，並宣告沒收，固屬有據。惟按刑法第205 條
    規定，偽造之有價證券，不問屬於犯人與否，沒收之。就本
    件被告所偽造之本票，其內容包含發票人「丙○○」、發票
    日、金額等絕對必要記載事項，而被告偽造之方法，係偽簽
    「丙○○」之署押，並盜蓋「丙○○」之印章於發票人欄，
    其沒收之標的乃偽造之本票全體（不包含被告自己擔任發票
    人部分），沒收之執行方法，則為註銷被告偽簽之「丙○○
    」署押，及盜蓋之「丙○○」印文，以使該偽造之本票，不
    復具有本票之形式。乃原判決主文竟僅宣告沒收該本票上「
    丙○○」之署押，而非被告偽造之以「丙○○」擔任發票人
    之「本票」；且就被告在本票上盜蓋之「丙○○」印文（與
    署押同等效力），又不予沒收，致該偽造之本票仍具本票之
    形式，自有違誤。再者，本件被告偽造之本票，業已交付臺
    安醫院院長蘇主恩收執，乃原判決主文又誤認已「扣案」，
    亦有未洽。被告上訴意旨任意指摘原判決量刑過重，雖非有
    理；惟原判決關於偽造有價證券部分，既有上揭可議，仍應
    由本院予以撤銷改判。爰審酌被告犯罪之動機、目的，及其
    犯罪手段、所受刺激、智識程度、所生危害及犯罪後坦認罪
    愆，頗具悔意等一切情狀，量處如主文第2 項所示之刑示懲
    。而被告所偽造如主文第2項所示之本票，應依刑法第205條
    宣告沒收。至原審法院就行使偽造私文書部分，因認被告罪
    證明確，適用刑法第216條、第210條，修正前刑法第47條、
    第59條、第62條前段規定，審酌被告犯罪動機、目的、手段
    、所受刺激，及其智識程度、所生危害及犯罪後坦承錯誤，
    已具悔意等一切情狀，量處有期徒刑 4月；又以被告所偽造
    之切結書（形式如偵卷第44頁影本）上「丙○○」署押，雖
    未扣案然不能證明業已滅失，應依刑法第219 條規定予以沒
    收；另被告在切結書上盜用「丙○○」及「臺中市私立冠伶
    托兒所」印鑑章，所蓋之印文，並非偽造之印文，依法不予
    宣告沒收。核其認事用法，均無違誤，量刑亦屬妥適，應予
    維持。被告上訴意旨就此部分仍任意指摘原判決量刑過重，
    並無理由，應予駁回。上開撤銷改判與上訴駁回部分所分別
    量處之有期徒刑，並應依法定其應執行之刑。
據上論斷，應依刑事訴訟法第368條、第369條第1項前段、第364
條、第299條第1項前段，刑法第2條第1項、第201條第1項、第20
5條、第59條，修正前刑法第47條、第62條前段、第51條第5款，
刑法施行法第1條之1，判決如主文。
本案經檢察官甲○○到庭執行職務。
中    華    民    國    95    年    9     月    21    日
              刑事第六庭  審判長法  官  李  文  雄
                                法  官  黃  永  祥
                                法  官  邱  顯  祥
上列正本證明與原本無異。
如不服本判決應於收受送達後十日內向本院提出上訴書狀，其未
敘述上訴之理由者並得於提起上訴後十日內向本院補提理由書（
均須按他造當事人之人數附繕本）。
                                書記官  陳  桂  芬
中    華    民    國    95    年    9     月    22    日
附錄論罪科刑法條：
刑法第二百零一條（有價證券之偽造變造與行使罪）：
意圖供行使之用，而偽造、變造公債票、公司股票或其他有價證
券者，處三年以上十年以下有期徒刑，得併科三千元以下罰金。
行使偽造、變造之公債票、公司股票或其他有價證券，或意圖供
行使之用，而收集或交付於人者，處一年以上七年以下有期徒刑
，得併科三千元以下罰金。
刑法第二百十條（偽造變造私文書罪）：
偽造、變造私文書，足以生損害於公眾或他人者，處五年以下有
期徒刑。
刑法第二百十六條（行使偽造變造或登載不實之文書罪）：
行使第二百十條至第二百十五條之文書者，依偽造、變造文書或
登載不實事項或使登載不實事項之規定處斷。
                                                      Ｒ


司法院資訊處製作；財團法人民間司法改革基金會備份。
